臺灣高等法院臺中分院刑事判決　　　　 100年度上易字第97號
上　訴　人
即　被　告　林福傳
上　訴　人
即　被　告　卓淑慧
　　　　　　　（現另案於法務部矯正署臺中女子監獄執行中）
上列上訴人因竊盜案件，不服臺灣臺中地方法院99年度易字第20
23號中華民國99年12月13日第一審判決（起訴案號：臺灣臺中地
方法院檢察署99年度偵字第12087號），提起上訴，本院判決如
下：
    主  文
上訴駁回。
    事  實
一、林福傳前因加重竊盜案件，經本院以九十六年度上易字第一
    九九九號判決判處有期徒刑八月確定；又因竊盜案件，經臺
    灣臺中地方法院以九十六年度易字第五七八二號判決判處有
    期徒刑四月，減為有期徒刑二月，如易科罰金，以新臺幣一
    千元折算一日，再由本院以九十七年度上易字第二四０號判
    決駁回上訴確定；上開二罪嗣經法院裁定應執行有期徒刑九
    月確定，於民國九十八年一月二十三日在監服刑期滿執行完
    畢。卓淑慧前因竊盜案件，經臺灣臺中地方法院以九十六年
    度易字第三二五號判決判處有期徒刑三月，如易科罰金以新
    臺幣一千元折算一日確定，另經同院依中華民國九十六年罪
    犯減刑條例裁定減為有期徒刑一月十五日確定；又因竊盜案
    件，經臺灣臺中地方法院以九十六年度易字第五七八二號判
    決判處有期徒刑三月，減為有期徒刑一月十五日，如易科罰
    金，以新臺幣一千元折算一日，嗣由本院以九十七年度上易
    字第二四０號判決駁回上訴確定；上開二罪嗣經法院裁定應
    執行有期徒刑二月十五日確定，於九十七年九月二日在監服
    刑期滿執行完畢。
二、林福傳與卓淑慧係夫妻關係，而卓淑慧因中度智能不足，致
    其辨識行為違法或依其辨識而行為之能力，顯著減低。渠等
    二人基於個人宗教信仰緣故，曾拜「慈源宮」住持陳阿世為
    師父，因而得悉「慈源宮」位在臺中縣后里鄉○○村○○路
    五十一之二號之本壇，已於九十九年二月間發生火災，致部
    分宮內財物焚燬且無人看管，遂認有機可乘，竟共同意圖為
    自己不法之所有，基於普通竊盜之犯意聯絡，於九十九年五
    月五日上午九時許，先由林福傳駕駛車牌號碼ＯＴ－三三七
    九號自用小客車，搭載卓淑慧，前往上址「慈源宮」本壇，
    再由卓淑慧下車徒手竊取宮內屬陳阿世所有之香爐及燭臺共
    十件（總重約十公斤，價值據陳阿世於警詢中稱約為新臺幣
    一千元）。得手後，渠等二人旋即駕車載運竊得之贓物離去
    現場，並駛往臺中縣石岡鄉○○村○○路一六四號「忠進資
    源回收場」變賣販售，經警據報於同日上午十時許趕赴上開
    資源回收場處理，當場查獲正欲銷贓之林福傳、卓淑慧二人
    ，並起獲前揭遭竊之香爐及燭臺（均已發還所有人陳阿世領
    回），始悉上情。
三、案經臺中縣警察局東勢局報告臺灣臺中地方法院檢察署檢察
    官偵查起訴。
    理  由
壹、證據能力取捨之意見：
一、按被告以外之人於審判外之言詞或書面陳述，除法律有規定
    者外，不得為證據；被告以外之人於偵訊中向檢察官所為之
    陳述，除顯有不可信之情況者外，得為證據，刑事訴訟法第
    一百五十九條第一項、第一百五十九條之一第二項分別定有
    明文。本案證人陳阿世、李吳素英於檢察官偵查時以證人身
    分作證，經檢察官告以具結之義務及偽證之處罰，經具結而
    擔保其等證述之真實性，且無證據顯示係遭受強暴、脅迫、
    詐欺、利誘等外力干擾情形，或在影響其等心理狀況致妨礙
    其自由陳述等顯不可信之情況下所為。上揭證人二人於偵訊
    時之陳述既無顯不可信之情況，依前開說明，自有證據能力
    。
二、按被告以外之人於審判外之陳述，雖不符刑事訴訟法第一百
    五十九條之一至第一百五十九條之四之規定，然經當事人於
    審判程序同意作為證據，法院審酌該言詞陳述作成時之情況
    ，認為適當者，亦得為證據；當事人、代理人或辯護人於法
    院調查證據時，知有刑事訴訟法第一百五十九條第一項不得
    為證據之情形，而未於言詞辯論終結前聲明異議者，視為有
    前項之同意，刑事訴訟法第一百五十九條之五定有明文。證
    人即被害人陳阿世於警詢中之證詞，係被告以外之人於審判
    外之陳述，屬刑法第一百五十九條第一項所稱之傳聞證據。
    被告二人及檢察官迄本院言詞辯論終結前，對於上開證據之
    證據能力均未聲明異議，本院審酌上開陳述作成時之情況，
    並無違法取證之瑕疵，認以之作為證據為適當，揆諸上開規
    定，應具有證據能力。
三、另按法院或檢察官依刑事訴訟法第二百零八條規定囑託醫院
    、學校或其他相當之機關、團體為鑑定時，祇須其以言詞或
    書面提出之鑑定報告，符合刑事訴訟法第二百零六條第一項
    、第二百零八條所規定之形式要件，即具有證據能力，此即
    屬於刑事訴訟法第一百五十九條第一項所稱「法律有規定」
    之特別情形，最高法院九十六年度台上字第六八四二號刑事
    判決著有明文。本件卷附行政院衛生署草屯療養院製作之刑
    事鑑定報告書，係經本院囑託所為之鑑定，並以書面提出鑑
    定報告，依據刑事訴訟法第一百五十九條之立法理由及同法
    第二百零六條規定，自得作為證據。
四、又卷附贓物認領保管單，僅係被害人陳阿世領回失竊物品所
    簽署之文件，失竊物品及車輛照片共二張亦係單純機械作用
    所拍攝之畫面，並非被告以外之人在審判外就犯罪事實經過
    所為之陳述，且與傳聞法則所欲防止證人記憶、認知、誠信
    之誤差明顯有別，核與刑事訴訟法第一百五十九條第一項之
    要件不符。前揭證據既無違法取得之情形，且經本院各依刑
    事訴訟法之規定踐行調查證據程序，自應具有證據能力。
貳、實體認定之依據：
一、訊據上訴人即被告（以下稱被告）林福傳、卓淑慧對於上開
    時、地將「慈源宮」內之香爐、燭臺載離原處並送往資源回
    收場準備變賣販售等情固坦承不諱，惟均矢口否認有何竊盜
    犯行，被告林福傳辯稱：被害人陳阿世曾告知其妻卓淑慧可
    將遭焚燬「慈源宮」內之香爐、燭臺拿去變賣，伊才會駕車
    搭載卓淑慧至「慈源宮」所在地，並由卓淑慧下車搬運香爐
    、燭臺等物云云。被告卓淑慧則辯稱：當初是被害人陳阿世
    之同居人李吳素英告訴伊可將香爐、燭臺拿去變賣，被害人
    陳阿世也有在場聽聞，因為被害人陳阿世提及上開香爐及燭
    臺均已燒黑，所以可以拿去賣，再將變賣之金錢交給「慈源
    宮」作為資金運用云云。然查：
  (一)上開犯罪事實，業據證人即被害人陳阿世於警詢、偵查及原
    審審理時指證明確，並經證人李吳素英於偵查及原審審理時
    證稱並未告知被告二人得將「慈源宮」香爐及燭臺取出變賣
    等情無訛，復有贓物認領保管單、失竊物品及車輛照片共二
    張附卷可稽。而證人即被害人陳阿世於九十九年十月五日原
    審審理時證稱：「（問：慈源宮燒燬之後，裡面的東西做何
    處理？）沒有做什麼處理。」、「（問：你們當時有同意讓
    被告二人把宮裡的東西搬走否？）當時我們不知道，他們是
    在東勢被警察抓走後，我們才知道他們拿我們的東西去賣。
    」等語。證人李吳素英亦於同日原審審理時證稱：「（問：
    妳有無跟被告二人講，慈源宮裡面的香爐及燭臺可以拿去賣
    ，並將所得拿回慈源宮作為資金？）我們都沒這樣講。」、
    「（問：你們是如何知道被告二人拿香爐及燭臺去賣？）是
    警察打電話給我們，當時我們不知道是何人拿去。」等語。
    由彼等二位證人之上開證述內容可知，證人陳阿世、李吳素
    英根本未曾委託被告二人代為處分「慈源宮」內之香爐及燭
    臺，且係直至本案為警查獲後，始得悉上開物品已遭被告二
    人竊取並持往他處變賣。矧證人陳阿世、李吳素英與被告二
    人係師徒關係（詳如後述），先前又無怨隙仇恨，且證人陳
    阿世在警詢及原審均表明原諒被告二人且無追究犯罪之意，
    自無藉由不實證詞誣陷被告二人之必要，證人陳阿世、李吳
    素英所為前揭證詞當屬可信。
  (二)再者，證人即被害人陳阿世於九十九年十月五日原審審理時
    證稱：「（問：你收幾個徒弟？）有十幾個，都是以慈源宮
    的名義收的。被告二人是我剛收的徒弟，算是裡面比較資淺
    的。我收過的徒弟有的已經跟了我十幾年了。我是先幫他們
    把慈源宮分壇成立後，才正式收他們二人為我的徒弟。分壇
    成立的時間及我收他們作為我的徒弟時間，都在我自己慈源
    宮本壇發生火災之後。」、「（問：你自己慈源宮何時發生
    火災？）今年農曆一月八日，約今年國曆二月二十一日左右
    。」、「（問：你平常是否會請你的徒弟幫你去外面採購東
    西？）平常都是我和李吳素英二人自己在處理，宮裡所有東
    西要添購或要處分，都是我們二人處理，並沒有請我們的徒
    弟處理過。」、「（問：你收被告二人為你的徒弟，是否因
    對被告二人特別信任或其他因素？）剛認識的時候，覺得林
    福傳很老實，我覺得是緣分。有一次我要買一台車，林福傳
    都會載我去，但只有這件事情而已，之後也沒有再委託他們
    處理任何事情。」等語。證人李吳素英亦於同日原審審理時
    證稱：「（問：妳收卓淑慧為徒弟多久時間？）不到一個月
    。」、「（問：不到一個月期間，你是否曾經委託她幫妳處
    理事情？）因為林福傳一直打電話給我們去幫忙他們設立慈
    源宮分壇的事情，我有請我們的其他徒弟去幫忙他們處理，
    且我跟他們說協助他們成立分壇不收取任何費用，只要包一
    個紅包就好。我沒有委託卓淑慧幫我處理任何事情。」、「
    （問：妳有收過其他女徒弟？）有，我收的徒弟有男有女，
    最久的有十多年。」、「（問：妳收卓淑慧為徒弟後，是否
    對她的個性有所瞭解？）不瞭解。原本在慈源宮燒燬之後，
    我就打算不做了，我只是單純想幫她忙，跟她見面次數不多
    。」等語。則被害人陳阿世或李吳素英先前曾經收徒十餘人
    ，跟隨期間較長者已達十餘年之久，至於被告林福傳、卓淑
    慧則係「慈源宮」本壇發生火災之後始收為門徒，不僅師徒
    關係最為短暫，認知了解亦最為有限；倘被害人陳阿世或李
    吳素英真有委請門徒代為變賣宮內財物之必要，大可由其眾
    多門徒中擇一誠實信用之人，斷無可能要求處於中度智能不
    足之被告卓淑慧出面處分。
  (三)而被告林福傳於九十九年五月五日偵訊時係辯稱：「（問：
    今日上午是否有去慈源宮偷燭臺？）慈源宮在今年農曆年之
    後發生火災，我是陳阿世的徒弟，因為慈源宮財務有困難，
    我就跟我太太卓淑慧商量，將宮裡的燭臺拿去賣之後，再把
    錢給陳阿世。」、「（問：你跟卓淑慧要把燭臺拿走前有無
    問過陳阿世？）我太太卓淑慧在前幾天有跟陳阿世的太太提
    過這件事情，他們可能忘記了。」云云。另被告卓淑慧亦於
    同日偵訊時辯稱：「（問：事先有無問過陳阿世？）我之前
    有先問過陳阿世的太太，跟她說我們要去拿燭臺。」云云。
    則依被告二人於偵訊時之辯解，係認被告林福傳先向被告卓
    淑慧提議將「慈源宮」之香爐、燭臺取出變賣，之後再由被
    告卓淑慧告知被害人陳阿世之同居人李吳素英；惟被告二人
    於原審以後則改口辯稱：是陳阿世、李吳素英告訴被告卓淑
    慧可變賣上開物品。就被告二人究係主動提議變賣，或僅被
    動接受被害人陳阿世及其同居人李吳素英委託處分乙節，前
    後說詞已非一致。況被告二人在原審審理時對於何人告知可
    以變賣「慈源宮」物品之辯解，被告林福傳稱是由被害人陳
    阿世告知被告卓淑慧，被告卓淑慧則稱係證人李吳素英提及
    此事，被害人陳阿世只是在旁聽聞云云（見九十九年七月十
    九日原審準備程序筆錄）；至於被告二人是由何人帶同尋訪
    「慈源宮」所在一事，被告林福傳稱係由被害人陳阿世之子
    帶路前往，被告卓淑慧則供稱是被害人陳阿世親自引導云云
    （見九十九年十月五日原審審判筆錄），渠等二人所辯顯已
    互生齟齬，相互矛盾，均難遽信被告二人所辯屬實。
  (四)另被告二人於原審雖提及被害人陳阿世於本案發生前曾擅自
    取走快速爐，並聲請傳喚證人林麗到庭證述見聞經過。惟
    上情果若屬實，被告二人眼見被害人陳阿世徒有主持廟宇篤
    信宗教之表象，卻從事盜贓竊賊之不法勾當，又身兼被告二
    人師父之地位，理當厭惡鄙夷至極，不僅動搖渠等二人對於
    「慈源宮」之信仰忠誠度，更足令渠等二人不願再與被害人
    陳阿世有何瓜葛，遑論再接受被害人陳阿世委託變賣宮內香
    爐及燭臺？又被告林福傳於九十九年九月二十一日原審審理
    時更稱：伊曾當面向被害人陳阿世喝令：「老師，你這樣做
    是不對的。」，還指責被害人陳阿世偷偷將東西搬至車上云
    云，則被害人陳阿世倘真遭到被告林福傳當面指摘行竊，無
    異顏面盡失，羞憤難當，又豈有可能幡然囑請被告二人處分
    「慈源宮」內之財物？況被告二人迄今亦無任何報警追查處
    理被害人陳阿世竊取快速爐之舉動，此與一般人發現物品遭
    竊後之急切反應迥然有別，而難信以為真。至於證人林麗
    雖於原審證稱：伊曾在場聽聞被害人陳阿世及其同居人李吳
    素英告知被告二人可將香爐及燭臺變賣云云，然核與被告二
    人於原審審理期間之歷次供述，均稱僅被告卓淑慧一人接獲
    告訴人陳阿世或證人李吳素英之告知，從無一語提及被告二
    人同時在場之情形不符，亦與證人陳阿世、李吳素英所證岐
    異，足徵證人林麗上開證述係勾串迴護被告之詞，要不可
    採。綜上所陳，被告林福傳、卓淑慧上開所辯各節均係卸責
    之詞，不足採信。本案事證已臻明確，被告二人犯行至堪認
    定。
二、核被告林福傳、卓淑慧竊取他人所有之香爐及燭臺得手，所
    為均係犯刑法第三百二十條第一項之普通竊盜既遂罪。被告
    二人就上開竊盜犯罪之實行，有犯意聯絡及行為分擔，均為
    共同正犯。查被告二人前因事實欄一、所示前案，分別經執
    行有期徒刑完畢，此有臺灣高等法院被告前案紀錄表可按。
    被告二人於五年內故意再犯本件法定本刑有期徒刑以上之罪
    ，均為累犯，皆應依法加重其刑。而被告卓淑慧經原審依職
    權將其送請行政院衛生署草屯療養院鑑定其精神及心智程度
    ，診斷結果認為被告卓淑慧係中度智能不足，推估在犯行當
    時，對於外界事務之知覺理會與判斷作用，以及自由決定意
    思之能力，應已較普通人之平均程度顯然減退，因認被告卓
    淑慧於涉犯本案當時因精神障礙或其他心智缺陷，致其辨識
    行為違法或依其辨識而行為之能力顯著減低，此有行政院衛
    生署草屯療養院九十九年十一月八日草療精字第七四０七號
    函檢附之刑事鑑定報告書一份在卷為憑。則被告卓淑慧之罪
    責能力既有前揭缺損不足之處，應依刑法第十九條第二項之
    規定減輕其刑，並先加後減之。
三、原審認被告二人竊盜犯行，事證明確，而論以刑法第三百二
    十條第一項竊盜罪之共同正犯，並均依累犯規定加重其刑，
    被告卓淑慧部分另依刑法第十九條第二項規定減輕其刑，復
    爰審酌被告二人恣意竊取他人財物，價值觀念偏差，且被告
    二人均曾有多次竊盜犯罪紀錄，各經法院判處有期徒刑確定
    ，有臺灣高等法院被告前案紀錄表在卷足憑，益加彰顯被告
    二人漠視法律，不尊重他人財產權，應予從重處罰；惟念及
    被害人陳阿世業已表明不願追究被告二人刑責，及本案失竊
    財物價值輕微，被告二人尚需撫養分屬中度或輕度智能障礙
    之三名子女（有身心障礙手冊影本三份足稽），處境堪憐；
    及渠等犯罪動機、手段、於本案偵查及審理時均否認犯行、
    被告林福傳未曾就學且識字有限及被告卓淑慧為國小肄業學
    歷之智識程度等一切情狀，量處被告林福傳有期徒刑三月，
    被告卓淑慧拘役四十日，併均諭知易科罰金之折算標準，以
    示懲儆。且敘明公訴蒞庭檢察官於原審審理時分別具體求刑
    有期徒刑五月及三月，尚與被告二人犯罪行為之危害性及可
    責性難認相當，有求刑過重之嫌，而不予採憑。核其認事用
    法並無違誤，量刑亦堪認允當。被告二人上訴，仍指陳詞否
    認罪行，均無理由，應予駁回。
據上論結，應依刑事訴訟法第368條，判決如主文。
本案經檢察官許萬相到庭執行職務。
中    華    民    國   100    年    3     月    15    日
            刑事第四庭    審判長法  官  洪  耀  宗
                                法  官  劉  登  俊
                                法  官  許  文  碩
以上正本證明與原本無異。
不得上訴。
                                書記官  郭  蕙  瑜
中    華    民    國   100    年    3     月    15    日